【裁判字號】    92,家抗,64
【裁判日期】    920731
【裁判案由】    繼承遺產
【裁判全文】
臺灣高等法院高雄分院民事裁定  九十二年度家抗字第六四號
      抗  告  人      乙○○
      代  理  人      甲○○
右抗告人因聲請就被繼承人丙○○之遺產事件，對於中華民國九十二年五月三十日臺
灣高雄地方法院九十二年聲繼字第四０號所為裁定提起抗告，本院裁定如左：
      主      文
抗告駁回。
抗告程序費用由抗告人負擔。
      理      由
一、抗告意旨略以：(一)被繼承人於民國七十七年間前往大陸地區探親時，其資料親友
    欄之部分未填寫抗告人乙節，係因當時被繼承人乃與大陸地區親友分離四十餘年
    後初次見面，究係有無親人健在？尚未可知，故僅填寫其兄詹景德，而未填寫抗
    告人。(二)被繼承人於七十九年時寄發之信函，收件人乃被繼承人之姪兒詹井仔，
    並非抗告人，實因抗告人不識字，書信全由姪兒詹井仔口頭轉述。(三)被繼承人之
    治喪委員會會議記錄未提及抗告人，乃因渠等委員以為被繼承人八十四年間收養
    姪兒詹井仔（渠等不知該收養申請為法院駁回），而依法養子視同親生，乃第一
    順位繼承人，故該委員會鄉友無人提議將被繼承人之弟弟即抗告人（第三順位繼
    承）列入記錄。足證抗告人與被繼承人間為兄弟關係云云。
二、抗告人主張之前揭事實，固據其提出被繼承人死亡時之戶籍謄本、繼承系統表、
    親屬關係公證書、委託書、往來信件、中華人民共和國居民身分證及常住人口登
    記卡各一件暨照片二幀為證，經查：
  (一)依抗告人提出之前開公證書所載，被繼承人之親屬分別為：(1)被繼承人之父詹童
    ，西元一八九二年十月二日出生，一九三○年八月十日死亡。(2)被繼承人之母吳
    氏，一八九四年五月六日出生，一九七○年十一月五日死亡。(3)被繼承人之兄詹
    京德，一九一九年一月六日出生，一九九五年七月七日死亡。(4)被繼承人之弟乙
    ○○，一九三○年六月二日出生（原審卷第一０、一一頁）。
  (二)原審依職權函高雄縣後備司令部查詢被繼承人兵籍資料，發現被繼承人於四十五
    年填載兵籍表中之家屬欄時，其父母、兄長出生年月日與抗告人提出之親屬關係
    公證書中所載出入極大，被繼承人之父出生年月日差距有四年，被繼承人之母反
    而比被繼承人之父年紀大，且並無弟弟乙○○之記載，有該等兵籍資料附於高雄
    縣後備司令部九十二年五月二十三日峻信字第○九二○○○二七五七號函一件可
    稽（原審卷第五０頁）。又原審另依職權向內政部警政署入出境管理局調取被繼
    承人出入境查詢資料及前往大陸地區探親申請資料，被繼承人於七十七年間申請
    前往大陸地區探親時之大陸親友欄，亦僅填載有兄詹京德，並無弟弟乙○○之記
    載，此有附於該局九十二年五月十五日境信昌字第○九二○○四七二九八號函之
    前開資料可按（原審卷第二九頁）。抗告人主張：七十七年間前往大陸地區探親
    ，當時究係有無親人健在？尚未可知，故資料上僅填寫其兄詹景德，而未填寫抗
    告人云云，惟查，抗告人既能在資料上填寫其兄詹景德，何以不能將其弟即抗告
    人姓名亦填載，果抗告人為被繼承人之弟，被繼承人理應可在與兄詹景德連繫時
    獲知抗告人是否健在。是抗告人上開辯解，尚無可採。
  (三)被繼承人丙○○為十三年十二月三日生，其於四十五年填寫上開資料時，年齡已
    有三十二歲，意識及思考能力均已成熟，不可能於填寫家屬資料時，將自己雙親
    出生年月日大幅度誤填，甚且對於弟弟乙○○隻字未提，更有甚者，被繼承人於
    七十七年返大陸探親時，年齡已有六十四歲，且應已與大陸地區親友取得聯絡，
    然其於探親申請資料上，仍未提及有弟乙○○，實難認被繼承人丙○○有弟乙○
    ○，是抗告人提出之親屬關係公證書之真實性自有可疑。
  (四)又抗告人雖提出被繼承人丙○○與大陸地區親友來往書信一封以證明聲請人與被
    繼承人丙○○間之兄弟親屬關係，惟苟抗告人於西元二○○三年五月十日之聲明
    書所載，因其不識字，完全由姪子即長兄詹京德之子詹井仔負責照顧生活起居屬
    實，則被繼承人丙○○去函時，該封書信之收件人係詹井仔，並非抗告人，縱認
    抗告人所稱其不識字屬實，惟抗告人既為被繼承人之弟，衡情該書信之收件人應
    係抗告人，迨抗告人收到信後再由詹井仔口述書信內容，始為合理。又被繼承人
    丙○○曾於八十四年間向本院提出收養詹井仔之聲請，惟因雙方年齡差距不符法
    律規定，而經原審駁回該收養聲請，亦有原審八十四年度養聲字第四八四號民事
    裁定書影本一件附於行政院國軍退除役官兵輔導委員會高雄縣榮民服務處九十二
    年五月十五日高縣服字第○九二○○○二七五九號函可憑（原審卷第三三頁），
    並經原審調取該案卷宗核閱屬實，亦僅能確認被繼承人丙○○曾有意收養詹井仔
    ，亦無從認抗告人與被繼承人間有何兄弟關係。再者依前開高雄縣榮民服務處函
    所附之丙○○治喪會議紀錄內容可知（原審卷第三二頁），該等擔任治喪委員會
    成員之與被繼承人丙○○熟識、友好之人，亦僅提及被繼承人有收養養子情事，
    仍未提及尚存有弟弟乙○○。抗告人雖稱：被繼承人之治喪委員會會議記錄未提
    及抗告人，乃因渠等委員以為被繼承人八十四年間收養姪兒詹井仔（渠等不知該
    收養申請為法院駁回），而依法養子視同親生，乃第一順位繼承人，故該委員會
    鄉友無人提議將被繼承人之弟弟即抗告人列入記錄云云，惟查，該治喪會議記錄
    三、決議事項：(五)係記載「大陸親屬聯繫及遺囑處理情形」，而非記載誰為繼承
    人，是抗告人此部分所辯，亦不足取。綜上，自尚難憑前開往來書信認被繼承人
    丙○○與抗告人間有兄弟關係。另抗告人所提出之照片二幀，縱可證明抗告人與
    被繼承人有合影之事實，仍不足憑二者間有親屬關係之證明。其餘中華人民共和
    國居民身分證及常住人口登記卡，亦僅足證明抗告人為大陸地區人民，不足以推
    斷其與被繼承人間之兄弟親屬關係。
三、抗告人據以證明其與被繼承人丙○○親屬關係之公證書真正與否既有可疑，抗告
    人所提出之證明，又難以證明其與被繼承人丙○○間有何兄弟關係，另抗告人復
    未提出其他證據證明，是抗告人主張其為丙○○之繼承人云云，尚難信為實在，
    原裁定因而駁回抗告人之聲請，核無違誤，抗告意旨指摘原裁定不當，求予廢棄
    ，為無理由，應予駁回。
四、據上論結，本件抗告為無理由，依非訟事件法第八條第二項、第二十八條，民事
    訴訟法第四百九十二條第一項、第七十八條，裁定如主文。
中      華      民      國    九十二    年      七      月    三十一    日
                                      臺灣高等法院高雄分院民事第五庭
~B1審判長法官  蔡明宛
~B2法      官  林健彥
~B3法      官  曾錦昌
右為正本係照原本作成。
不得抗告。
中      華      民      國    九十二    年      八      月      四      日
~B法院書記官  張文斌


司法院資訊處製作；財團法人民間司法改革基金會備份。
